臺灣高等法院高雄分院刑事判決　　　　94年度上重訴字第16號
上　訴　人
即　被　告　甲○○
　　　　　　　　　　（現另案於臺灣高雄第二監獄執行中）
指定辯護人　本院公設辯護人　李佩娟
上列上訴人因殺人案件，不服臺灣屏東地方法院94年度重訴字第
4 號中華民國94年8 月16日第一審判決（起訴案號：臺灣屏東地
方法院檢察署94年度偵緝字第185 號），提起上訴，本院判決如
下：
     主  文
上訴駁回。
     事  實
一、甲○○於民國（下同）83、84年間曾因強盜、竊盜等案件，
    經臺灣高雄地方法院分別判處有期徒刑8 月、1 年確定。嗣
    經該院以84年度聲字第1022號裁定其應執行刑為有期徒刑1
    年6 月確定，於85年6 月10日縮短刑期假釋期滿執行完畢。
    緣甲○○與宋彩桃為同居男女之關係，洪０琳（76年次，真
    實姓名年籍等詳卷）、洪０銘（78年次，真實姓名年籍等詳
    卷）則為宋彩桃之子女，彼此間有家庭暴力防治法第3 條第
    2 款所定之家庭成員關係。詎因宋彩桃提議分手，及同居處
    所租金繳付等問題，二人經常口角爭執，甲○○心中已有積
    怨。嗣其於89年3 月31日上午９時許，在屏東市後火車站菜
    市場某早餐店內，飲用2 、3 罐罐裝啤酒後（但未達精神耗
    弱之程度），思及上情，更是氣憤難擋，遂基於殺人之犯意
    ，隨即駕駛車號ＸＦ—7947號自用小客車，返回其與宋彩桃
    位於同市○○路156 號之同居處所。同日上午9 時50分許抵
    達屋外，洪０銘耳聞甲○○車聲，欲與之嬉戲，而躲入屋內
    小櫃內，惟甲○○入屋後，先於屋內1 、2 樓梯間，取出其
    所有之水果刀1 把（含柄長約25公分）攜帶上樓，洪０琳適
    自3 樓而下，見狀倉皇躲回其3 樓臥房內，甲○○則逕自進
    入2 樓前方宋彩桃之臥室內，找尋宋彩桃。適宋彩桃與其姊
    宋彩憶（原名宋彩預）、外甥施昭宏（即宋彩憶之子）正整
    理衣物，甲○○迅即持刀趨前將宋彩桃壓制於地，宋彩桃雖
    曾哀求稱：「雄哥，不要這樣（台語）」等語，試圖加以勸
    阻，惟甲○○殺意不減，以刀尖朝下並由上往下刺殺之方式
    ，持刀接續猛刺宋彩桃之右胸、前胸、左胸、右背部、左背
    部、右腰、左上肢、左上臂等處20刀，使宋彩桃合計受有：
    1 、右胸刀刺傷（距離頭頂32公分，距離前中線往右8.5 公
    分，傷口打開為3.4 ×1.1 大小、深度約9.5 公分）；2 、
    右胸刀刺傷（距離頭頂32.5公分，距離前中線往右5 公分，
    刺穿肺臟造成兩側血胸，傷口打開為4.1 ×1. 4大小、深度
    約20公分）；3 、前胸正中刀刺傷（距離頭頂32公分，於前
    中線，傷口打開為3 ×1.1 大小、深度約2.7 公分）；4 、
    前胸刀刺傷（距離頭頂37公分，距離前中線往左1 公分，傷
    口打開為2 ×0.8 大小、深度約1.1 公分）；5 、左胸部刀
    刺傷（距離頭頂42公分，距離前中線往左7 公分，刺穿肺臟
    造成兩側血胸，傷口打開為3.2 ×1.4 公分長、深度約6.3
    公分）；6 、右胸外側刀刺傷（距離頭頂33公分，於右腋中
    線，傷口打開為1.5 ×0.6 公分大小、深度約3.5 公分）；
    7 、右背部刀刺傷（距離頭頂25公分，距離後中線往右5 公
    分，傷口打開為4 ×1 公分大小、深度約4.5 公分）；8 、
    右背部刀刺傷（距離頭頂26公分，於後中線往右5 公分，傷
    口打開為4 ×1 公分大小、深度約4.5 公分）；9 、右背部
    刀刺傷（距離頭頂31公分，距離後中線往右1.5 公分，傷口
    打開為3.2 ×1 公分大小、深度約4 公分）；10、左背部刀
    刺傷（距離頭頂30公分，距離後中線往左5.5 公分，傷口打
    開為3.9 ×1 　.5 公 分大小、深度約4.2 公分）；11、左
    背部刀刺傷（距離頭頂32公分，距離後中線往左11.5公分，
    傷口打開為4.5 ×2 公分大小、深度約3.5 公分）；12、左
    背外側刀刺傷（距離頭頂30公分，刺穿肺臟造成兩側血胸，
    傷口打開為5 ×1.1 公分大小、深度約20公分）；13、右背
    部刀刺傷（距離頭頂31公分，距離後中線往右10.5公分，傷
    口打開為2.2 ×0.7 公分大小、深度約3 公分）；14、左背
    下部刀刺傷（距離頭頂47公分，距離後中線往左2 公分，傷
    口打開為2.8 ×0.6 公分大小、深度約5.5 公分）；15、右
    腰刀刺傷（距離頭頂51.5公分，距離後中線往右11.5公分，
    傷口打開為5.5 ×2.3 公分大小、深度約8 公分）；16、左
    前臂後部刀刺傷（距離頭頂62公分，傷口打開為2.6 ×0.7
    公分大小、深度約3.2 公分）；17、左上臂後部（內側）刀
    刺傷（距離頭頂43公分，傷口打開為3.5 ×1. 4公分大小、
    深度約4 公分）；18、左上臂後部（外側）刀刺傷（距離頭
    頂42公分，傷口打開為3.8 ×1.4 公分大小、深度約4 公分
    ）；19、左上臂後部前肘部（外側）刀刺傷（距離頭頂45.5
    公分，傷口打開為7 ×2 公分大小、深度約7.5 公分）；20
    、左上臂前肘部（外側）刀刺傷（距離頭頂48公分）傷口打
    開為2.3 ×0.7 公分大小、深度約1.2 公分等傷害。其中上
    開2 、5 、12等處刀刺傷均刺穿肺臟造成兩側血胸，宋彩桃
    因此生命垂危。宋彩憶在場見狀，急忙趨前攔阻，甲○○左
    轉回身，持刀劃向宋彩憶左上臂，使其受有左上臂裂傷之傷
    害（傷害部分，未經告訴）。宋彩憶受創後，奔跑下樓出外
    求救，施昭宏則轉身隨手拾起酒瓶1 只丟向甲○○背部，甲
    ○○方始罷手。旋即下樓駕駛上開車輛逃逸離去，並於行經
    屏東縣萬丹溪流域時，隨手將上開水果刀丟棄於該溪內。宋
    彩桃雖經宋彩憶、施昭宏及時報警送往屏東基督教醫院救治
    ，惟於到院前已無生命跡象，經醫師施以急救1 小時後，仍
    因上開傷害導致出血性休克而死亡。
二、案經屏東縣警察局屏東分局報請臺灣屏東地方法院檢察署檢
    察官偵查起訴。
    理  由
壹、程序部分：
    按「被告以外之人於審判外之言詞或書面陳述，除法律有規
    定者外，不得作為證據。」刑事訴訟法第159 條第1 項雖定
    有明文；惟按「被告以外之人於偵查中向檢察官所為之陳述
    ，除顯有不可信之情況者外，得為證據。」、「被告以外之
    人於審判外之陳述，雖不符前4 條之規定，而經當事人於審
    判程序同意作為證據，法院審酌該言詞陳述或書面陳述作成
    時之情況，認為適當者，亦得為證據。當事人、代理人或辯
    護人於法院調查證據時，知有第159 條第1 項不得為證據之
    情形，而未於言詞辯論終結前聲明異議者，視為有上項之同
    意。」同法第159 條之1 第2 項、第159 條之5 亦分別定有
    明文。查本件證人宋彩憶、施昭宏於警詢時之陳述，檢察官
    、被告及辯護人於本院審理中均明示同意作為證據；證人宋
    彩憶、施昭宏、洪０琳、洪０銘於檢察官偵訊中之證述，其
    中宋彩憶、施昭宏、洪０琳均經檢察官依法令具結，洪０銘
    則因陳述時尚未滿16歲，依法無具結能力而未具結，檢察官
    、被告及辯護人均未爭執其等陳述有何顯不可信之情況，本
    院亦查無其等陳述有何違反自由意思或其他顯不可信之情況
    ，是其等4 人於偵訊時向檢察官所為證述具有證據能力已明
    。又卷附具有傳聞證據性質之所有書面證據（如診斷證明書
    、勘驗筆錄、相驗屍體證明書、解剖紀錄報告、屍體驗斷圖
    、案發現場草圖等），檢察官、被告及辯護人於本院審理中
    或明示同意作為證據，或於本院辯論終結前，對其證據能力
    均未聲明異議，本院審酌該等文書證據作成時並無何違法取
    證或其他不適當之情況，自均具有證據能力。
貳、實體部分
一、上揭事實，業據上訴人即被告甲○○（下稱被告）迭於原審
    （見原審卷第22、44頁）及本院審理時均坦承不諱，核與證
    人宋彩憶、施昭宏於警詢（見警卷第4 至8 頁）、偵查（見
    偵查卷第21至26頁）中及施昭宏於原審審理（見原審卷第44
    至46頁）時證述被害人宋彩桃如何遭被告殺害等經過情節相
    符。復經證人洪０銘於偵查中證述如何見到被告駕車回到上
    開宋彩桃住處，並躲入衣櫃（見偵查卷第24、25頁）、洪０
    琳於偵查中證述如何於發現被告持刀上樓（見偵查卷第25、
    26頁）等情屬實。又被害人宋彩桃遭被告刺殺，受有如事實
    欄所示之傷害，雖經施昭宏、宋彩憶及時報警送醫診治，仍
    於送至屏東基都教醫院前已無生命跡象，經該院醫師施以急
    救1 小時後，仍因上開傷害導致出血性休克死亡之事實，有
    屏東基督教醫院診斷證明書1 紙在卷可稽，且經臺灣屏東地
    方法院檢察署檢察官督同法醫師相驗及解剖屬實，製有勘驗
    筆錄、相驗屍體證明書、相驗報告書、解剖紀錄報告及解剖
    照片附卷可證。被告上開不利於己之自白核與事實相符，自
    可採為認定被告犯行之證據。被害人宋彩桃之死亡既係因被
    告之行為所引起，二者間自有相當之因果關係。再按殺人與
    傷害罪之區別，應以有無殺意以為斷，被害人所受傷害程度
    固不能據為認定有無殺意之唯一標準，但加害人之下手情形
    如何，於審究犯意方面，仍不失為重要參考資料，此有最高
    法院20年非字第104 號判例可資參照。查被告持以行兇之水
    果刀雖未扣案，惟該刀係其平日切菜用，已據其在原審審理
    中供明在卷，參以被告於短時間內，持該刀猛刺被害人宋彩
    桃身體20刀，即造成宋彩桃傷重致死，足見該刀質地堅硬、
    刀面尖銳。而胸、背、腰部等均為人體之要害，如以質地堅
    硬、刀面尖銳之刀具朝人之胸、背、腰部刺殺均足以致人於
    死，被告持之朝被害人宋彩桃胸、背、腰部刺殺，其有殺人
    之犯意，應堪認定。綜上所述，本案事證明確，被告殺人犯
    行洵堪認定。
二、核被告基於殺人之犯意，持刀刺殺宋彩桃致死，所為係犯刑
    法第271 條第1 項之殺人罪。被告與宋彩桃係同居1 、2 年
    之男女朋友，有事實上之夫妻關係，除據被告供述甚詳外，
    並經證人宋彩憶、施昭宏、洪０琳、洪０銘於偵查中證述屬
    實，是被告與宋彩桃間有家庭暴力防治法第3 條第2 款所定
    之家庭成員關係，而被告對宋彩桃犯如上開所示之罪名，亦
    成立同法第2 條第2 項之家庭暴力罪。公訴人於起訴書所犯
    法條欄中雖未提及上開家庭暴力罪，然已於起訴書犯罪事實
    欄已論及被告與宋彩桃為同居男女關係，是上開罪名應僅係
    公訴人漏引，尚無礙被告或辯護人之攻擊、防禦。惟家庭暴
    力防治法對於家庭暴力罪並無獨立處罰規定，故被告上開犯
    行，仍僅論以殺人罪。查被告於83、84年間曾因強盜、竊盜
    等案件，經臺灣高雄地方法院分別判處有期徒刑8 月、1 年
    確定。嗣經該院以84年度聲字第1022號裁定其應執行刑為有
    期徒刑1 年6 月確定，於85年6 月10日縮短刑期假釋期滿執
    行完畢之事實，有臺灣屏東地方法院檢察署刑案資料查註紀
    錄表及臺灣高等法院被告全國前案紀錄表各1 份在卷可查，
    其受有期徒刑執行完畢後，5 年之內再犯有期徒刑以上刑之
    本罪，為累犯，應依刑法第47條規定就除法定本刑為死刑及
    無期徒刑之部分外，加重其刑。
三、原審認被告罪證明確，因而適用刑法第271 條第1 項、第47
    條、第37條第1 項規定，並審酌被告與被害人雖無夫妻之名
    ，然同居多年，已有夫妻之實，被告竟仍不知珍惜雙方情份
    ，妄下毒手，於被害人哀求下，猶未心軟，甚而於被害人之
    姊宋彩憶、外甥施昭宏面前，及被害人之女洪０琳得聽聞案
    發情狀之處，持刀猛刺被害人20刀，除使其等蒙受生死永別
    之痛外，更因其等親見或得悉被害人遭難，然卻無從施以援
    助，而悲憤更甚於常人，被告心狠如此，實非一般人所能理
    解，且迄未予被害人家屬為任何形式之賠償，惟念及被告犯
    罪後，已於原審坦承犯行，並於原審準備程序時，數度當庭
    向被害人家屬道歉，有準備程序筆錄在卷可按，足認其尚非
    泯滅天良之輩，並觀之被害人之子洪０銘於案發前，尚躲入
    櫃中，欲與之嬉戲，為證人洪０銘於偵訊中證述在卷，可見
    其平日與被害人子女相處融洽，猶有待人於親之心，認尚無
    與世隔離之必要，及其犯罪之動機、手段等一切情狀，量處
    無期徒刑，並依法宣告褫奪公權終身。（原審漏未敘明水果
    刀1 支固係被告所有，供本件犯罪所用之物，惟業因被告丟
    棄於溪水之中而難以尋獲，應已滅失，不予宣告沒收意旨，
    應予補充）其認事用法核無不合，量刑亦屬允當。被告上訴
    意旨以原判決量刑過重，指摘原判決不當，為無理由，應予
    駁回。
據上論斷，應依刑事訴訟法第368條，判決如主文。
本案經檢察官許月雲到庭執行職務。
中　　華　　民　　國　　94　　年　　11　　月　　30　　日
                  刑事第四庭    審判長法  官 蕭權閔
                                      法  官 陳吉雄
                                      法  官 林水城
以上正本證明與原本無異。
如不服本判決應於收受本判決後10日內向本院提出上訴書狀，其
未敘述上訴理由者，並得於提起上訴後10日內向本院補提理由書
狀（均須按他造當事人之人數附繕本）「切勿逕送上級法院」。
中　　華　　民　　國　　94　　年　　11　　月　　30　　日
　　　　　　　　　　　　　　　　　　　書記官 吳新貞
附錄本判決論罪科刑法條：
中華民國刑法第271條
殺人者，處死刑、無期徒刑或 10 年以上有期徒刑。
前項之未遂犯罰之。
預備犯第1 項之罪者，處2 年以下有期徒刑。
